臺灣臺中地方法院刑事判決
111年度訴字第657號
公  訴  人  臺灣臺中地方檢察署檢察官
被      告  林卉予


上列被告因傷害等案件，經檢察官提起公訴(111年度偵字第3917
號)，本院判決如下：
    主  文
林卉予犯傷害罪，處有期徒刑貳月，如易科罰金，以新臺幣壹仟
元折算壹日。
    犯罪事實
一、林卉予與賴承祺於民國110年11月7日17時許，在「秀泰生活
    臺中文心店」(設臺中市○○區○○○路000號)之7樓秀泰影城，
    因細故發生爭執，賴承祺遂報警處理。嗣警方據報到場後，
    林卉予因不滿賴承祺稱呼其為「大嬸」(賴承祺涉犯妨害名
    譽部分，業據臺灣臺中地方檢察署檢察官以111年度偵字第4
    327號案件為不起訴處分)，竟基於公然侮辱、傷害之犯意，
    於同日17時58分許，在該7樓影城電梯口前方，為不特定民
    眾得以共見共聞之公共場所，出拳毆打賴承祺之左側頭部及
    頸部，並徒手拉扯賴承祺頭髮，過程中導致賴承祺受有頭皮
    鈍傷、頸部挫傷、右側上臂挫傷等傷害，林卉予於衝突過程
    中並以「臭俗辣」、「嘴巴這麼賤啊」等語辱罵賴承祺，足
    以貶損賴承祺之人格尊嚴及社會評價。
二、案經賴承祺訴由臺中市政府警察局第四分局報告臺灣臺中地
    方檢察署檢察官偵查起訴。
    理  由
壹、有罪部分
一、證據能力：
  ㈠被告以外之人於審判外之陳述，雖不符刑事訴訟法第159條之
    1至第159條之4之規定，而經當事人於審判程序同意作為證
    據，法院審酌該言詞陳述或書面陳述作成時之情況，認為適
    當者，亦得為證據；又當事人、代理人或辯護人於法院調查
    證據時，知有第159條第1項不得為證據之情形，而未於言詞
    辯論終結前聲明異議者，視為有前項之同意，刑事訴訟法第
    159條之5定有明文。經查，本判決以下所引用被告林卉予以
    外之人於審判外之言詞或書面陳述，對被告而言，性質上屬
    傳聞證據，惟檢察官、被告均已知悉有刑事訴訟法第159條
    第1項之情形，且均未於言詞辯論終結前聲明異議，本院審
    酌上開證據作成時之情況，尚無違法取證或不當之情形，復
    與本案之待證事實間具有相當之關聯性，以之作為證據應屬
    適當，揆諸上開規定，應認有證據能力。
  ㈡傳聞法則乃對於被告以外之人於審判外之言詞或書面陳述而
    為之規範。本判決以下引用之非供述證據，無刑事訴訟法第
    159條第1項規定傳聞法則之適用，因與本案待證事實具有關
    聯性，且無證據證明係公務員違法取得之物，依法自得作為
    證據。
二、認定犯罪事實所憑之證據及理由
  ㈠訊據被告林卉予雖坦認有對告訴人賴承祺揮拳，並出手拉扯
    告訴人之頭髮，且其有辱罵告訴人「臭俗辣」、「嘴巴這麼
    賤啊」等事實，然矢口否認有何本案犯行，辯稱：我有揮拳
    ，但沒有打到告訴人；我拉扯告訴人之頭髮造成告訴人頭皮
    受傷，但不是起訴書所記載之「頭皮鈍傷」，因為鈍傷應該
    是有相當的利器造成的，且告訴人頸部挫傷及右上臂挫傷與
    我無關；我會對告訴人說「臭俗辣」、「嘴巴這麼賤啊」這
    些話，是因為告訴人一直罵我大嬸，還有一些言語的攻擊，
    這樣我的情緒很容易失控云云。經查：
  ⒈被告於110年11月7日17時58分許，在本案之7樓秀泰影城電梯
    口前與告訴人發生爭執，被告對告訴人出拳揮打，並徒手拉
    扯告訴人之頭髮，被告於衝突過程中並以「臭俗辣」、「嘴
    巴這麼賤啊」等語辱罵告訴人等情，業據被告於警詢、偵查
    時供承在卷（見偵卷第19、77頁），核與證人張洸銘（為被
    告之友人，於案發時在場）及告訴人於警詢、偵查時證述之
    主要情節一致（見偵卷第23-27、29-31、76-78頁），並有
    警員職務報告書、指認犯罪嫌疑人紀錄表、犯罪嫌疑人指認
    表、第四分局南屯派出所刑案監視器照片、受理各類案件紀
    錄表、受（處）理案件證明單（見偵卷第15、35-41、61-63
    頁）等在卷可稽，上開事實首堪認定。
  ⒉被告雖以前詞置辯，然查：
  ⑴傷害罪部分：
  ①告訴人因遭被告揮拳毆打頭部，並拉扯頭髮，造成告訴人頭
    皮鈍傷、頸部挫傷及右側上臂挫傷等節，業據告訴人於警詢
    時指稱：…被告用手臂勒住我的脖子，徒手拉扯我的頭髮…，
    我的傷勢是頭皮鈍傷、頸部挫傷及右側上臂挫傷，我當天有
    到林新醫院開立診斷證明書等語（見偵卷第30-31頁），及
    於偵查中證稱：…被告出手攻擊我的頭和手臂等語甚詳（見
    偵卷第76頁），告訴人明確指稱被告除有拉扯其頭髮外，並
    出手攻擊其頭部，並因此導致其受傷，是被告辯稱：沒有打
    到告訴人云云，是否屬實，即有可疑。
  ②參以告訴人提出之診斷證明書，其上記載告訴人於案發當日
    之18時52分許，至急診就醫，經診斷受有頭皮鈍傷、頸部挫
    傷及右側上臂挫傷乙節，有林新醫院診斷證明書存卷可憑（
    見偵卷第33頁），上開診斷證明書所載之傷勢、部位，與告
    訴人前開指述遭被告拉扯頭髮、出手攻擊頭部之經過並無不
    符，足見告訴人前開指述實屬有據。
  ③再經本院當庭勘驗案發之監視器錄影光碟檔案，結果如下：
  ❶【畫面時間17：58：47至17：59：32】
    一名身穿條紋上衣、卡其色吊帶長褲之女子(下稱甲女，即
    被告)與一名身穿黑色短袖、上衣有紅白色塊之男子(下稱乙
    男，即告訴人)於電梯口前爭執，甲女站在乙男左邊。畫面
    時間17：58：50許，甲女將口罩拉至下巴。於畫面時間17時
    59分01秒甲女舉起右手，揮拳攻擊乙男左側頭部，乙男為閃
    躲遂將頭往右轉；畫面時間17：59：02，甲女又以右手揮打
    乙男左側頸部；畫面時間17：59：02～17：59：12，甲女持
    續以其右手拉扯乙男靠近後腦杓處之頭髮，並以左手拉扯甲
    男之前額頭髮，一名身穿黑色長袖上衣長袖長褲之人則站在
    甲女後方欲拉住甲女，乙男則以右手護住其頭部，過程中2
    人不斷由監視器畫面左上方往右下方移動。
  ❷【畫面時間17：59：35至18：00：15】
    畫面時間17：59：32，畫面右下方可以看出甲女拉下口罩面
    對乙男與乙男爭執。於畫面時間17：59：35，甲女再次舉起
    右手抓住乙男頭髮，畫面時間17：59：38，甲女並舉起左手
    抓住乙男頭髮；畫面時間17：59：45，甲女放下左手，然迄
    至畫面時間17：59：58，可看出甲女右手仍持續抓住乙男之
    頭髮。畫面時間18：00：01～18：00：05，甲女與乙男係在
    畫面右下方，甲女右手仍持續抓住並拉扯乙男之頭髮；畫面
    時間18：00：06～18：00：08許，甲女旋以其右手抓住乙男
    後腦勺之頭髮，於畫面時間18：00：11，兩方往監視器左下
    方移動，嗣於18：00：15消失於畫面中。
  上開勘驗結果，有本院勘驗譯文、勘驗畫面截圖可參（見本院
  卷第45-46、53-67頁）。由上述之勘驗結果可知，被告除拉扯
  告訴人之頭髮外，確有出手揮拳攻擊告訴人之左側頭部及頸部
  ，是被告辯稱：沒有打到告訴人、告訴人之頸部挫傷與其無關
  云云，與客觀事證不符，不足採信。
  ④至被告雖又辯稱：我拉扯告訴人之頭髮造成告訴人頭皮受傷
    ，但不是起訴書所記載之「頭皮鈍傷」，鈍傷應該是有相當
    的利器造成的，告訴人右上臂挫傷與我無關云云，然由上述
    之勘驗結果及畫面截圖可以看出：被告先出手揮拳攻擊告訴
    人頭部，旋出手揮打告訴人之頸部，告訴人見被告出手攻擊
    ，有往右閃躲之動作，過程中被告持續貼近告訴人之身體、
    拉扯其頭髮，告訴人則舉起右手護住其頭、頸部（見本院卷
    第59頁截圖照片），前後時間長達1分鐘許，可知被告確實
    有以拳頭此一鈍性物體攻擊告訴人之頭部；再衡以被告與告
    訴人之前述肢體衝突過程，本即有可能導致告訴人受有頭皮
    鈍傷、右側上臂挫傷之傷害；又告訴人於案發後約1小時許
    ，即前往急診就醫，經診斷告訴人之傷勢為頭皮鈍傷、頸部
    挫傷及右側上臂挫傷乙節，更有上開診斷證明書可佐，益徵
    告訴人所受前開傷勢，均係因被告出手揮拳毆打頭部、頸部
    ，及拉扯頭髮之過程所造成。是被告此部分所辯，亦洵無可
    採。
  ⑵公然侮辱罪部分：
  ①按刑法上之公然侮辱罪，祗須侮辱行為足使不特定人或多數
    人得以共見共聞，即行成立（參照院字第2033號解釋）；又
    司法院大法官釋字第145號解釋：「本院院字第二○三三號解
    釋所謂多數人，係包括特定之多數人在內，至其人數應視立
    法意旨及實際情形已否達於公然之程度而定。應予補充說明
    。」，申言之，所謂公然，係指不特定人或特定多數人得以
    共見共聞之狀態，不以實際上已共見或共聞為必要。而所謂
    侮辱，凡未指摘或傳述具體事實，以言詞、文字、圖畫或動
    作，對他人表示不屑、輕蔑、嘲諷、鄙視或攻擊其人格之意
    思，足以對個人在社會上所保持之人格及地位，在客觀上達
    到貶損其名譽及尊嚴評價之程度，使他人在精神及心理上有
    感受到難堪或不快之虞者，即足當之。
  ②經查，被告於衝突過程中，有以「臭俗辣」、「嘴巴這麼賤
    啊」等語辱罵告訴人乙節，業經被告供述在卷。而經本院當
    庭勘驗現場監視器錄影光碟內容，可見被告係在文心秀泰7
    樓影城之電梯口前方，對告訴人口出上開言詞等情明確，且
    被告與告訴人衝突發生時，周遭確實有多數民眾經過，亦經
    本院當庭勘驗案發監視器錄影光碟無誤，堪認該處係屬不特
    定民眾皆可直接經過而加以見聞之公共場所無疑。再者，被
    告自承係因不滿告訴人稱其為「大嬸」，且雙方在案發前，
    已在影廳內因「踢椅子」之事發生爭執，此亦據告訴人於偵
    查中指述明確（見偵卷第76頁），以被告口出「臭俗辣」、
    「嘴巴這麼賤啊」時之客觀環境及緣由為整體觀察，被告為
    上開言語，顯然係對告訴人所為，具有針對性、特定性，並
    凸顯其個人對告訴人之不滿，使現場之其他第三人俱可感受
    被告主觀已有對告訴人不悅而有貶損他人名譽之意。被告所
    辯稱係因為告訴人稱其為「大嬸」，還有一些攻擊性言語云
    云，縱然屬實，仍僅為其公然侮辱犯行之犯罪動機。又衡以
    被告於本院審理時自陳具有大學畢業之智識程度(見本院卷
    第51頁)，其顯然具備相當之詞彙理解能力，當能認知上開
    言詞係屬辱罵之惡言，且對於遭謾罵之告訴人而言，足使其
    感受到難堪、不快，是被告主觀上具有公然侮辱之故意，甚
    屬明確。
  ㈡綜上所述，被告上開傷害及公然侮辱犯行均事證明確，其所
    為辯解均不足取信，被告前揭犯行均堪認定，應予依法論科
    。
二、論罪科刑：
  ㈠核被告所為，係犯刑法第277條第1項之傷害罪與刑法第309條
    第1項之公然侮辱罪。
  ㈡被告所犯公然侮辱罪、傷害罪，為單一犯罪目的，各該犯罪
    行為具有局部之同一性，係以一行為觸犯數罪名之想像競合
    犯，應依刑法第55條前段規定，從一重論以刑法第277條第1
    項之傷害罪處斷。起訴意旨認被告所犯上開2罪，應予分論
    併罰等語，應有誤會。
  ㈢爰以行為人之責任為基礎，審酌被告未思以理性、和平方式
    解決其與告訴人間之糾紛，率爾出手揮拳攻擊告訴人頭部及
    頸部，並拉扯告訴人之頭髮，造成告訴人受有前揭傷勢，被
    告並在不特定多數人得共見共聞之影城電梯口前方，出言侮
    辱告訴人，貶抑告訴人名譽、人格，被告所為實可非議，且
    被告犯罪後猶矢口否認犯行，亦無積極與告訴人和解或賠償
    告訴人之具體作為，難認被告有悔悟之意。兼衡被告本案前
    並無前科，有臺灣高等法院被告前案紀錄表1份在卷可稽，
    素行尚可，暨其自述大學畢業之智識程度，目前待業中，未
    婚、無須扶養親屬之經濟生活狀況及罹有鬱症（見本院卷第
    51-52頁）等一切情狀，量處如主文所示之刑，並諭知易科
    罰金之折算標準。
貳、不另為無罪諭知部分：
一、公訴意旨又以：被告林卉予於前揭時、地，除對告訴人賴承
    祺口出以「臭俗辣」、「嘴巴這麼賤啊」等語外，並有辱罵
    告訴人「嘴巴不是很秋嗎」等語，因認被告此部分亦涉犯刑
    法第309條第1項之公然侮辱罪云云。
二、經查：被告確有於上開時地對告訴人稱「嘴巴不是很秋嗎」
    等語，亦據被告於本院準備程序及審理時供承在卷，核與據
    告訴人於警詢指述明確（見偵卷第30頁），並有告訴人提出
    之錄音譯文可參（見偵卷第43頁），固堪認屬實。然所謂「
    嘴巴很秋」之言語，通常係指自信、驕傲或喜歡宣揚甚至誇
    大自己能力之說話者，被告雖亦有對告訴人口出「嘴巴不是
    很秋嗎」等語，惟考此一言論，於一般口語及社會評價中固
    可能使聽聞之人產生不快，然尚難認屬足以貶損一般人名譽
    及尊嚴之粗言穢語，無從論以公然侮辱之罪責。故此部分行
    為本應為被告無罪之諭知，然公訴意旨認被告係以一公然侮
    辱行為辱罵告訴人「嘴巴不是很秋嗎」等語而具一罪關係，
    爰不另為無罪之諭知。
據上論斷，應依刑事訴訟法第299條第1項前段，判決如主文。
本案經檢察官劉文賓提起公訴，檢察官張凱傑到庭執行職務。
中　　華　　民　　國　　111 　年　　6 　　月　　21　　日
                  刑事第十六庭  審判長法  官江彥儀
                                      法  官呂超群
                                      法  官陳怡君
以上正本證明與原本無異。
如不服本判決應於收受送達後20日內向本院提出上訴書狀，並應
敘述具體理由；其未敘述上訴之理由者，應於上訴期間屆滿後20
日內向本院補提理由書（均須按他造當事人之人數附繕本）「切
勿逕送上級法院」。
告訴人或被害人如不服判決，應備理由具狀向檢察官請求上訴，
上訴期間之計算，以檢察官收受判決正本之日起算。
                                      書記官蔡明純
中　　華　　民　　國　　111 　年　　6 　　月　　21　　日
◎附錄本案論罪科刑法條
中華民國刑法第277條
傷害人之身體或健康者，處5年以下有期徒刑、拘役或50萬元以
下罰金。
犯前項之罪，因而致人於死者，處無期徒刑或7年以上有期徒刑
；致重傷者，處3年以上10年以下有期徒刑。